臺灣臺北地方法院小額民事判決  
111年度店小字第249號
原      告  旺旺友聯產物保險股份有限公司


法定代理人  劉自明  
訴訟代理人  劉育辰  
            蔡文桐  
            黃國興  
被      告  徐遠德  
上列當事人間損害賠償事件，本院於民國111年3月29日言詞辯論
終結，判決如下：
    主      文
被告應給付原告新臺幣肆萬柒仟肆佰陸拾元，及自民國一百一十
年十二月二十六日起至清償日止，按週年利率百分之五計算之利
息。
原告其餘之訴駁回。
訴訟費用新臺幣壹仟元由被告負擔百分之五十一，餘由原告負擔
。
本判決第一項得假執行。但被告如以新臺幣肆萬柒仟肆佰陸拾元
為原告預供擔保後，得免為假執行。
    事實及理由
壹、程序事項
一、按因侵權行為涉訟者，得由行為地之法院管轄，民事訴訟法
    第15條第1項定有明文。查本件侵權行為地為新北市新店區
    （見本院卷第75頁），本院自有管轄權。
二、被告經合法通知，未於言詞辯論期日到場，核無民事訴訟法
    第386條所列各款情事，爰依原告之聲請，准由其一造辯論
    而為判決。
貳、實體事項
一、原告主張：被告於民國108年12月15日16時21分許，駕駛車
    牌號碼0000-00自用小客車，行經新北市○○區○0號30公里900
    公尺南向時，未注意車前狀況而撞擊伊承保訴外人黃錦鳳所
    有並由其所駕駛之車牌號碼000-0000自用小客車（下稱系爭
    車輛）。伊依約支出修復費用新臺幣（下同）93,900元，爰
    以侵權行為及保險代位法律關係起訴請求，並聲明：被告應
    給付原告93,900元及自起訴狀繕本送達之翌日起至清償日止
    ，按週年利率5％計算之利息。
二、被告經合法通知，未於言詞辯論期日到場，亦未提出準備書
    狀做任何聲明或陳述。
三、法院之判斷：
　㈠按因故意或過失，不法侵害他人之權利者，負損害賠償責任
    ；汽車、機車或其他非依軌道行使之動力車輛，在使用中加
    損害於他人者，駕駛人應賠償因此所生之損害。民法第184
    條第1項前段、第191條之2定有明文。汽車行駛時，駕駛人
    應注意車前狀況及兩車並行之間隔，並隨時採取必要之安全
    措施，道路交通安全規則第94條第3項前段有明文。查原告
    主張等情，提出道路交通事故當事人登記聯單、道路交通事
    故現場圖在卷可按（見本院卷第13至15頁)，核與本院依職
    權向內政部警政署國道公路警察局第九公路警察大隊調閱車
    禍肇事相關資料相符（見本院卷第31至47頁）。依道路交通
    事故現場圖可知，被告駕駛6565-HF自用小客車及系爭車輛
    皆在國3號30公里900公尺南向行駛中線車道上，6565-HF自
    用小客車車頭與系爭車輛車尾發生碰撞（見本院卷第35頁）
    。復參酌被告在道路交通事故調查紀錄表稱：「我從臺北市
    欲往龍潭行駛中線車道，行經肇事地點時，我欲隨前車AXL-
    9268煞車，但仍煞車不及致我車車頭撞擊該車車尾而肇事。
    …」等語（見本院卷第41頁），系爭車輛駕駛人黃錦鳳於交
    通事故調查紀錄表稱：「我從基隆出發欲返家行駛於中線車
    道，行經肇事地點時，車多壅塞，我欲隨前車煞停時，突然
    我車車尾遭6565-HF車車頭撞擊而肇事，…」等語（見本院卷
    第43頁），可知被告駕車行至肇事處，顯未注意車前狀況，
    其前車頭撞擊系爭車輛後車尾而肇事，就本件交通事故有過
    失。又被告已於相當時期受合法之通知，未於言詞辯論期日
    到場，亦未提出書狀爭執，本院審酌原告所提證據，應認原
    告主張為真實，被告過失駕駛行為與系爭損害間具有相當因
    果關係，被告應就本件事故負侵權行為損害賠償責任。
  ㈡按負損害賠償責任者，除法律另有規定或契約另有訂定外，
    應回復他方損害發生前之原狀。第一項情形，債權人得請求
    支付回復原狀所必要之費用，以代回復原狀。民法第213條
    第1、3項有明文。不法毀損他人之物者，被害人得請求賠償
    其物因毀損所減少之價額，民法第196條定有明文。依民法
    第196條請求賠償物被毀損所減少之價額，得以修復費用為
    估定之標準，但以必要者為限（例如︰修理材料以新品換舊
    品，應予折舊），有最高法院77年度第9次民事庭會議決議
    參照。故被害人得以修理費用作為其物因毀損所減少價額之
    計算依據，但其中以新品更換舊品，且因此提高該物整體價
    值者，該更換之新品即非屬損害發生前物之原狀，則該更換
    新品所支出之費用，應予計算其折舊。另保險法第53條第1
    項規定，被保險人因保險人應負保險責任之損失發生，而對
    於第三人有損失賠償請求權者，保險人得於給付賠償金額後
    ，代位行使被保險人對於第三人之請求權；但其所請求之數
    額，以不逾賠償金額為限。查原告主張系爭車輛修復費用為
    93,900元（含工資15,070元、烤漆14,710元、零件64,120元
    ），提出估價單、統一發票、汽車險理賠計算書在卷可按（
    見本院卷第19至25頁）。另參酌營利事業所得稅查核準則第
    95條第6項「固定資產提列折舊採用定率遞減法，以1年為計
    算單位，其使用期間未滿1年者，按實際使用之月數相當於
    全年之比例計算之，不滿1月者，以月計。」規定，系爭車
    輛出廠日106年3月，有行車執照在卷（見本院卷第17頁），
    迄本件車禍發生時即108年12月15日，已實際使用2年10月，
    依行政院所發布固定資產耐用年數表及固定資產折舊率表規
    定，自用小客車耐用年數為5年，依定率遞減法每年應折舊3
    69/1000，折舊後零件費用應為17,680元（計算式如後附表
    所示），並加計無庸折舊之工資15,070元、烤漆14,710元，
    故原告得請求被告賠償系爭車輛損害金額為47,460元（17,6
    80元＋15,070元＋14,710元＝47,460元），逾此部分，為無理
    由。
四、綜上所述，原告依據侵權行為及保險代位之法律關係，請求
    被告給付47,460元及自起訴狀送達翌日即110年12月26日（
    見本院卷第51頁，110年12月15日寄存長橋派出所）起至清
    償日止，按週年利率5％計算之利息，為有理由，應予准許。
    逾此部分為無理由，應予駁回。
五、本件原告勝訴部分，係小額程序為被告敗訴之判決，依民事
    訴訟法第436條之20規定，應依職權宣告假執行，並依同法
    第392條第2項之規定，依職權宣告被告預供擔保，得免為假
    執行。
六、訴訟費用負擔之依據：民事訴訟法第79條。本件訴訟費用額
    ，依後附計算書確定如主文所示金額。
中　　華　　民　　國　　111 　年　　4 　　月　　22　　日
                  臺灣臺北地方法院新店簡易庭
                              法  官　鄧德倩
計   算   書：
項        目             金   額（新臺幣）      備    註
第一審裁判費             1,000元
合        計             1,000元
以上正本係照原本作成。
如不服本判決，應以違背法令為理由，於判決送達後20日內向本
庭提出上訴狀（須按他造當事人之人數附繕本）；如委任律師提
起上訴者，應一併繳納上訴審裁判費。
中　　華　　民　　國　　111 　年　　4 　　月　　22　　日
                              書記官  張嘉崴
附表
-----
折舊時間           金額
第1年折舊值        64,120×0.369=23,660
第1年折舊後價值    64,120-23,660=40,460
第2年折舊值        40,460×0.369=14,930
第2年折舊後價值    40,460-14,930=25,530
第3年折舊值        25,530×0.369×(10/12)=7,850
第3年折舊後價值    25,530-7,850=17,680